臺灣高等法院刑事裁定
110年度毒抗字第479號
抗  告  人  臺灣桃園地方檢察署檢察官
被      告  柯俊豪


                   （現於法務部○○○○○○○○附設勒戒                      所執行觀察勒戒中）
上列抗告人因被告違反毒品危害防制條例案件，不服臺灣桃園地
方法院中華民國110年3月15日所為裁定（110年度毒聲字第554號
），提起抗告，本院裁定如下：
    主  文
原裁定撤銷，發回臺灣桃園地方法院。
    理  由
一、聲請意旨略以：被告柯俊豪因施用第二級毒品案件，經依臺
    灣高雄地方法院109年度毒聲字第260號裁定令入勒戒處所觀
    察、勒戒後，認有繼續施用毒品之傾向，有法務部○○○○○○○○
    （下稱新店戒治所）民國110年3月2日新戒所衛字第1100700
    5240號函送之有無繼續施用毒品傾向證明書、有無繼續施用
    毒品傾向評估標準紀錄表各1份附卷可稽，爰依毒品危害防
    制條例第20條第2項規定，聲請裁定令入戒治處所施以強制
    戒治等語。
二、原裁定意旨略以：按案件由犯罪地或被告之住所、居所或所
    在地之法院管轄，刑事訴訟法第5條第1項規定甚明。經查，
    被告分別於109年5月22日上午10時19分許、109年6月24日上
    午11時19分許為臺灣高雄地方檢察署（下稱高雄地檢署）觀
    護人室採尿時回溯120小時內，在不詳地點，以不詳方式施
    用第二級毒品甲基安非他命各1次，嗣分別於109年5月22日
    上午10時19分許、109年6月24日上午11時19分許，經高雄地
    檢署觀護人室採集尿液送驗，檢驗結果均呈安非他命、甲基
    安非他命陽性反應，復經由高雄地檢署檢察官以109年度毒
    偵字第1787號、第2225號向臺灣高雄地方法院（下稱高雄地
    院）聲請裁定將被告送觀察、勒戒，經高雄地院以109 年度
    毒聲字第260 號裁定被告令入觀察處所觀察、勒戒。又被告
    住所為高雄市○○區○○○路0000號，且於109年10月20日以受刑
    人身分入法務部○○○○○○○○○○○○○○）執行，並於110年1月27日
    入位於新北市○○區○○路00號之新店戒治所附勒戒所，現仍執
    行觀察、勒戒中，由上可知，被告施用第二級毒品甲基安非
    他命之地點不詳，無從證明被告之犯罪地為原審法院轄區內
    ，且其住所地為高雄市，目前所在係於新店戒治所附勒戒所
    執行觀察、勒戒，上開地點均非在原審法院轄區，是依前開
    規定，原審法院就本件無管轄權，從而，聲請人提出本件聲
    請，應予駁回等語。
三、抗告意旨略以：
　㈠查本案被告前於109年10月20日因案入臺北監獄執行，復於11
    0年1月27日經抗告人指揮借提入新店戒治所附勒戒所執行觀
    察勒戒，則臺灣桃園地方檢察署（下稱桃園地檢）自屬合法
    且有管轄權。
　㈡雖抗告人為本案聲請時，被告未在原審法院轄區內各監所執
    行、羈押或觀察、勒戒中，且被告本案為警查獲持有、施用
    毒品之犯罪地點，亦均非在桃園市，然此係因宥於醫療人力
    及經費，未能在桃園地檢轄區設置觀察、勒戒處所，而須統
    一解送至新店戒治所，另戒治地點雖同非在桃園地檢轄區，
    但仍需依抗告人所開立之執行指揮書、釋票等相關文件執行
    ，且相關觀察勒戒評估結果及有無繼續施用毒品傾向，亦須
    向抗告人陳報，故抗告人對於戒治所執行之受處分人，有法
    律上之管領力，故戒治所雖非在原審法院轄區，仍在抗告人
    及原審法院法律上之管領範圍。本案既由桃園地檢檢察官依
    勒戒處所聲請所屬法院裁定強制戒治，原審法院即難認無管
    轄權。況被告前因他案入臺北監獄執行，臺北監獄不失為被
    告之所在地，縱因被告至新店戒治所附勒戒所執行觀察勒戒
    ，臺北監獄亦未開除被告名籍，而是以借提方式至新店戒治
    所附勒戒所執行觀察勒戒，待執行完畢還監時再換發執行指
    揮書。是難認被告原服刑之臺北監獄非被告所在地，抗告人
    向原審法院提起本件強制戒治聲請，難認有管轄錯誤情形。
    綜上，原審法院認對被告無管轄權，尚有誤會。
四、本院查：原審法院以被告之住所地在高雄市，而其本次施用
    查獲地點亦在高雄市，本件聲請時其所在地則係在新店戒治
    所附勒戒所，故以本件聲請無管轄權為由，駁回檢察官之聲
    請，固非無見。惟查：
  ㈠按案件由犯罪地或被告之住所、居所或所在地之法院管轄，
    刑事訴訟法第五條定有明文。此所謂被告所在地，係以起訴
    而案件繫屬法院之時被告所在之地為準，又此所在之原因不
    論係屬自由或強制，皆所不問，被告服刑監所之所在地法院
    自係有管轄權之法院。又在甲地服刑中之受刑人，如經移監
    解交乙地監獄執行而除其名籍，固可認該甲地已非被告之所
    在地，惟倘暫時離監，例如戒護就醫及借提暫押而暫時離開
    甲地等情形，甲地之監獄，並未解除該受刑人在監服刑之名
    籍，且因故借提期間復長短不一，甚至有一、二日即解還之
    情形，而借提原因消滅後，除另有事由，即應解還原監所服
    刑，是受刑人被借提暫押他處時，亦不能認其原服刑之監所
    所在地法院係當然無管轄權（最高法院99年台上字第292號
    、101年台上字第3044號判決要旨參照）。
  ㈡被告於109年10月20日因案至臺北監獄執行，後於110年1月27
    日因本件施用毒品犯行始暫至新店戒治所執行觀察勒戒，有
    其本院在監在押簡表在卷可稽。而依卷附在監在押簡表、桃
    園地檢署檢察官觀察勒戒處分執行指揮書、臺北監獄110年1
    月27日北監總籍字第11023004600號函、桃園地檢通知書等
    記載，被告至新店戒治所附勒戒所執行觀察勒戒時，其在監
    名籍仍在臺北監獄，原審法院以被告於檢察官聲請時在新店
    戒治所附勒戒所執行觀察勒戒，認無轄權，依上揭最高法院
    判決要旨，自屬有議。
  ㈢又本件觀察勒戒處分雖係由臺灣高雄地方法院裁定，惟因被
    告於109年10月20日因案至臺北監獄執行，故臺灣高等檢察
    署於110年1月19日將本案移轉由臺灣桃園地方檢察署管轄，
    由該署檢察官負責執行，有臺灣桃園地方檢察署110年度毒
    偵字第754號案卷可稽。而被告經執行觀察勒戒後，原評估
    結果有繼續施用傾向，故臺灣桃園地方檢察署即以卷附新店
    戒治所出具「有無繼續施用毒品傾向證明書」為據，向原審
    法院為本件聲請，則臺灣桃園地方檢察署既為本件觀察勒戒
    處分之執行單位，其向原審法院即臺灣桃園地方法院提出本
    件聲請，核無不合，原審逕以被告為本件施用毒品行為之查
    獲地、被告住所地係在高雄市，且抗告人為本件強制戒治聲
    請時，被告係在新店戒治所附勒戒所執行觀察勒戒，而認其
    無管轄權，非無研求餘地。
五、綜上所述，抗告人抗告指摘原審以無管轄權為由裁定駁回本
    件聲請為不當，認有理由，為顧及被告之審級利益，故將原
    裁定撤銷並發回由原審法院重為裁定，以茲適法。爰依刑事
    訴訟法第413條前段裁定如主文。
中　　華　　民　　國　　110 　年　　3 　　月　　30　　日
                  刑事第十六庭  審判長法  官  葉騰瑞 
                                      法  官  陳芃宇
　　　　　　　　　　　　　　　　　　  法  官  古瑞君
以上正本證明與原本無異。
不得再抗告。
                                      書記官  林君縈
中　　華　　民　　國　　110 　年　　3 　　月　　30　　日